臺灣高雄地方法院交通事件裁定　　　　99年度交聲字第3268號
原處分機關　高雄市政府交通局
異　議　人
即受處分人　黃騫毅
上列異議人即受處分人因違反道路交通管理處罰條例案件，對於
高雄市政府交通局民國99年11月12日所為之處分（原處分案號：
高市交裁字第32-I00000000號）聲明異議，本院裁定如下：
    主  文
異議駁回。
    理  由
一、原處分意旨略以：異議人即受處分人黃騫毅於民國99年10月
    26日15時30分許，駕駛車牌號碼5H-9961 號自小客車，沿彰
    化縣埔鹽鄉○○路由鹿港往溪湖方向行駛，於行經設有燈光
    管制號誌之員鹿路、大新路交岔路口時，未依該路口號誌燈
    號指示，即逕行闖越紅燈號誌直行通過該路口，為在場執行
    交通違規取締勤務之彰化縣警察局溪湖分局員警當場予以攔
    停，經告以違規事實並由異議人出示行照、駕照等證件核對
    無訛後，當場掣單舉發，並由原處分機關依道路交通管理處
    罰條例第53條第1 項、第63條第1 項規定，裁處罰鍰新臺幣
    （下同）2,700 元及記違規點數3 點處分。
二、異議人異議意旨略以：異議人即受處分人黃騫毅固於上揭時
    間駕駛車牌號碼5H-9961 號自小客車行經員鹿路、大新路交
    岔路口，惟於伊穿越該路口停止線時，該路口號誌燈號仍為
    黃燈，並非紅燈，故原處分認異議人有闖越紅燈號誌之行為
    ，自屬有誤，爰聲明異議請求撤銷原處分。
三、按汽車駕駛人，行經有燈光號誌管制之交岔路口闖紅燈者，
    處1,800 元以上5,400 元以下罰鍰，並記違規點數3 點，道
    路交通管理處罰條例第53條第1 項、第63條第1 項第3 款分
    別定有明文，經查：
(一)、異議人於99年10月26日15時30分許，駕駛車牌號碼5H-9961
    號自小客車，沿彰化縣埔鹽鄉○○路由鹿港往溪湖方向行駛
    ，行經設有燈光管制號誌之員鹿路、大新路交岔路口時未經
    停等即逕行穿越該路口，隨即經在場執行交通交通違規取締
    勤務之彰化縣警察局溪湖分局員警當場予以攔停，並以異議
    人闖越該路口號誌紅燈為由，當場予以掣單舉發，嗣經原處
    分機關依道路交通管理處罰條例第53條第1 項、第63條第1
    項規定，裁處罰鍰2,700 元及記違規點數3 點處分等情，業
    為異議人所不爭執，並有卷附舉發通知單、裁決書可憑，故
    此部分事實，當可認定。
(二)、次按交通警員製單舉發違反道路交通處罰條例所列之違規事
    實，本質上係公務員依法執行職務之行為，如有枉法構陷或
    為不實記載之行為，則需負擔嚴厲刑事責任，國家並以此擔
    保公務員能忠實執行職務，故其所為當可被推定為真正；反
    之，若謂公務員一切行政行為均須預留證據以證其實，則國
    家行政勢必窒礙難行，效率不彰，當非適論，此本為其行政
    之特徵。再者，考量交通違規行為又多屬迅速、稍縱即逝及
    不可回復等特性，舉發機關或原處分機關若能提出更多之法
    定證據方法，例如人證、書證、物證等證據資料以供司法審
    查之交通法庭加以判斷該交通違規行為之存否，自屬允當。
    惟若因前揭交通違規行為特性而無法提供更多相關之書證、
    物證時，則舉發員警於司法審查之訴訟程序上立於證人之地
    位而證述其當時親身目擊及見聞之交通違規行為經過，亦屬
    於法定證據方法之人證證述，並不以提出採證照片為唯一之
    證據方法，且立法者亦未明文限制或排除「舉發警員目睹、
    耳聞」之證據能力，或其證述內容對於違規事實之證明力。
    此觀立法者再再以明文立法方式容認執行交通稽查之員警「
    當場舉發」，暨「當場舉發」俱乏相類於「逕行舉發」之採
    證限制（例如，必須以「科學儀器照相採證」等）自明（道
    路交通管理處罰條例第7 條、第7 條之2 規定參照）。是以
    ，取締員警就交通違規事實之親身經歷見聞，當亦足可恃為
    此類交通事件違規事實之證據。本件異議人雖辯稱：當時該
    路口號誌為黃燈，並無闖越紅燈之情形發生，惟異議人於上
    開時、地違規闖紅燈直行一節，業據證人即彰化縣警察局溪
    湖分局員警張俊宏到庭結證證稱：本件交通違規事件是由我
    所舉發，當天我是站立在由鹿港往溪湖方向之員鹿路車道旁
    定點執行取締交通違規事件勤務，站立位置距離員鹿路、大
    新路路口約30公尺，該位置可以清楚見到路口號誌及車輛行
    駛情形，當時異議人駕駛車牌號碼5H-9961 號自小客車行駛
    至該路口，於距離該路口停止線尚有1 至2 個車身遠的距離
    時，路口燈號即已由黃燈轉換為紅燈，但異議人仍未依燈號
    停等即直接穿越該路口，所以我才當場攔停舉發等語綦詳，
    審之證人張俊宏於本院到庭具結後所證上開情節，陳述極為
    具體、清楚，亦無矛盾、齟齬或違背經驗、論理法則之處，
    並業經具結以擔保其證詞之真實性及憑信性，且證人係執行
    勤務過程中舉發，其與異議人既不相識，又無前隙，當無甘
    冒涉犯偽證罪之風險，蓄意構陷異議人有交通違規之可能。
    況且，證人張俊宏於舉發本件交通違規時所站立位置距離員
    鹿路、大新路路口僅約30公尺，該地點可清楚見到該路口燈
    號及車輛行駛情形，並無任何視線上之障礙一節，除有卷附
    現場相對位置圖可憑外，亦經異議人於本院審理調查時自承
    ：我尚未穿越該路口停止線時，就可以看見員警張俊宏站立
    的位置，當時他是面向我，應該可以看到我的車輛行進情形
    等語，是依此節，亦可排除證人於舉發時有誤判之可能性存
    在。此外，復無任何證據可證明員警有何捏造事實違法取締
    之不法情事存在，故本院認為員警本於維護交通秩序安全職
    責所為之取締，當屬合法、正確之舉發。因之，本件異議人
    確有於上揭時地闖越交岔路口紅燈直行之事實，應可認定。
四、從而，原處分機關以異議人有於上揭時地闖越交岔路口紅燈
    號誌之行為存在，並依道路交通管理處罰條例第53條第1 項
    、第63條第1 項規定，裁處罰鍰2,700 元及記違規點數3點
    之處分，經核並無違誤，故本件聲明異議為無理由，應予駁
    回。
五、依道路交通管理處罰條例第87條第2 項，道路交通事件處理
    辦法第18條規定，裁定如主文。
中    華    民    國     100    年    2    月    15   日
                      交通法庭      法  官  鄭子文
以上正本證明與原本無異。
如不服本裁定，應於收受送達後5 日內向本院提出抗告狀。
中    華    民    國     100    年    2    月    15   日
                                    書記官  王立山